---
title: "Usando el GBM"
author: "Rose Ruiz"
date: "2026-09-10"
output: html_document
---

# Paquetes necesarios

```{r}
set.seed(456)
library(quantmod)
library(moments)
library(tseries)
```

# Descargar datos reales

```{r}
ticker <- "GFNORTEO.MX"
getSymbols(ticker, scr="yahoo", from="2015-01-01")
precio <- na.omit(Ad(get(ticker)))
```

# Precio, log del precio y los rendimientos

```{r}
log_precio <- log(precio)
simple_rend <- dailyReturn(precio, type="arithmetic")
log_rend <- dailyReturn(precio, type="log")
head(cbind(simple_rend, log_rend, log_precio))
```


```{r}
plot(log_precio, main="Log Precio", col="blue")
plot(precio, main="Precio", col="red")
hist(precio, n=100, main="Histograma del precio", col="green")
plot(log_rend, n=100, main="Rendimiento", col="purple")
hist(log_rend, n=100, main="Histograma del Rendimiento", col="pink")
```


# Media y la volatilidad diaria

```{r}
r <- mean(log_rend)
R <- mean(simple_rend)
sigma_log <- sd(log_rend)
mean_log <- r
sigma_log
mean_log
```

Pregunta, la media del rendimiento logaritmico, es casi cero. ¿Podemos decir que es estadisticamente igual a cero? 

$$Ho: \mu_r=0$$

$$Ha:\mu_r \neq 0$$

```{r}
t.test(as.numeric(log_rend), mu=0, alternative = "two.sided")
```
Como el valor del pivalue es muy alto, eso implica que la probabilida de rechazar Ho, cuando es verdadera es del 15.83%, por lo cual no la rechazo y entonces la media del rendimiento logaritmico es igual a cero (en terminos estadisticos) 

# ¿Formalmente los rendimientos son normales?

$$Ho: \text{Los datos SI son normales}$$

$$Ha: \text{Los datos NO son normales}$$

```{r}
jarque.bera.test(log_rend)
```

Rechazamos HO, entonces los datos de manera formal no siguen un comportamiento de una distribución normal. Esto se puede ver por el sesgo y la curtosis

```{r}
kurtosis(log_rend)
skewness(log_rend)
```
# ¿Qué estima mean(log_ren)?

Aproximadamente estima el valor de 

$$E[r_{\Delta t}]=(\mu-\frac{1}{2}\sigma^2)\Delta t$$

# ¿Cómo podemos tener una medida de la volatilidad anual? 

```{r}
dias_cot <- 252
sigma_anual <- sigma_log*sqrt(dias_cot)
sigma_anual
sigma_log
```

$$\sigma_{anual}=\sigma_{diaria}\sqrt{252}$$

# ¿Por qué por la raíz del tiempo y no solo por el tiempo?

Porque la varianza incrementa de forma más o menos proporcional al tiempo, pero la desviación estándar no. 


# Estimar $\mu$

Recordemos que del GBM, tenemos 

$$E[r_{\Delta t}]=(\mu-\frac{1}{2}\sigma^2)\Delta t$$


Entonces despejando


$$\mu=252 r_{diario}+\frac{1}{2}\sigma^2$$


```{r}
mu_log_anual <-dias_cot*mean_log
mu_log_anual
mu_gbm_anual <- mu_log_anual+0.5*sigma_anual^2
mu_gbm_anual
```

# ¿Por qué sumamos el $\frac{1}{2}\sigma^2$?

Porque cuando obtenemos el valor esperado de la distribución en logaritmos restamos ese termino a la media y debemos por asi decirlo regresarlo.

# Comparación con el rendimiento simple

```{r}
mean_simple_anual <- R*dias_cot
mean_simple_anual
```

# ¿Deben coincidir el promedio de ambas formas de rendimiento?

No, la relación entre el rendimiento simple y el rendimiento logarítmico NO es lineal. Para movimientos pequeños (intervalos cortos) suelen ser cercanos.

# Proyecciones (Definir parámetros)

```{r}
So <- as.numeric(last(precio))
mu <- mu_gbm_anual
sigma <- sigma_anual
So
mu
sigma
```


# Aproximar usando $dS_t$

```{r}
dt_1d <- 1/dias_cot
mean_ds <- mu*So*dt_1d
sd_ds <- sigma*So*sqrt(dt_1d)
mean_ds
sd_ds
```

# Simulacion con $dS_t$

```{r}
z <- rnorm(300000, mean = 0, sd=1)
dSt <- mu*So*dt_1d+sigma*So*sqrt(dt_1d)*z
```

Si obtenemos la media de las simulaciones, tenemos que

```{r}
mean(dSt)
sd(dSt)
```

# ¿Cuál sería una aproximación al valor del precio?

```{r}
precio_esp_1d <- So+mean(dSt)
precio_esp_1d
```

# ¿Cuál sería un intervalo de confianza al 95% para este precio?

```{r}
precio_esp_1d+qnorm(.025)*sd_ds
precio_esp_1d+qnorm(.975)*sd_ds
```


# Solución exacta

$$S_T=So \exp[(\mu-\frac{1}{2}\sigma^2)T+\sigma\sqrt{T}Z] $$
Para 1 día

```{r}
St_1dia <- So*exp((mu-.5*sigma^2)*dt_1d+sigma*sqrt(dt_1d)*z)
hist(St_1dia, n=100)
```


Estimado del precio para un día

```{r}
mean(St_1dia)
```

Estimado para un mes

```{r}
dt_1mes <- 20/dias_cot
St_1mes <- So*exp((mu-.5*sigma^2)*dt_1mes+sigma*sqrt(dt_1mes)*z)
mean(St_1mes)
```

Estimado para un año

```{r}
dt_1anio <- 252/dias_cot
St_1anio <- So*exp((mu-.5*sigma^2)*dt_1anio+sigma*sqrt(dt_1anio)*z)
mean(St_1anio)
hist(St_1anio, n=100)
```

# Calcular probabilidades usando el precio que hemos simulado

Probabilidad de que el precio en un día supere los 200 pesos

Teórica

```{r}
e_lnS <- log(So)+(mu-.5*sigma^2)*dt_1d
ds_lnS <- sigma*sqrt(dt_1d)
e_lnS
ds_lnS
zo <- (log(200)-e_lnS)/ds_lnS
zo
```

```{r}
1-pnorm(zo, mean=0, sd=1)
pnorm(zo, mean=0, sd=1, lower.tail = FALSE)
```


Empírica

```{r}
mean(St_1dia>200)
```

Probabilidad de que el precio en un mes, disminuya

Empíricamente
```{r}
mean(St_1mes<So)
```


# Efectuar simulaciones para diferentes puntos del tiempo, usando la solución exacta


1 día, 10 días y 1 año.


```{r}
St_1dia 
St_1anio
dt_10d <- 10/dias_cot
St_10d <- So*exp((mu-.5*sigma^2)*dt_10d+sigma*sqrt(dt_10d)*z)
```

Para cada uno de estos momentos en el tiempo, debemos obtener el valor esperado, el valor mediano, la moda un intervalo de confianza digamos al 95%. Todo esto partiendo de lo que conocemos teóricamente.

Para facilitar este cálculo haremos una función

```{r}
gbm_summary <- function(So, mu, sigma, T, nc){
  z_nc=qnorm(1-(1-nc)/2)
  c(
   Precio_Esperado=So*exp(mu*T),
  Mediana=So*exp((mu-.5*sigma^2)*T),
  Moda=So*exp((mu-.5*3*sigma^2)*T),
  inferior=So*exp((mu-.5*sigma^2)*T-z_nc*sigma*sqrt(T)),
  superior=So*exp((mu-.5*sigma^2)*T+z_nc*sigma*sqrt(T)) 
  )
}
```


El resumen del precio para 1 día es:

```{r}
gbm_summary(So, mu, sigma,dt_1d,.95)
```

El resumen del precio para 10 días es:

```{r}
gbm_summary(So, mu, sigma,dt_10d,.95)
```

En un año

```{r}
gbm_summary(So, mu, sigma,dt_1anio,.95)
```

Verificar los momentos teóricos del comportamiento del precio, consideremos el caso de un año. DEfinimos dos momentos el primero (el valor esperado) y el segundo momento que es la varianza

```{r}
media_teo <- So*exp(mu)
varianza_teo <- So^2*exp(2*mu)*(exp(sigma^2)-1)
media_emp <- mean(St_1anio)
varianza_emp <- var(St_1anio)
rbind(Simulado=c(Media=media_emp,
                 Varianza=varianza_emp),
      Teorico=c(Media=media_teo,
                Varianza=varianza_teo))
```

¿Porque no son iguales? Porque hay un error de montecarlo (el atribuible a la simulación). 

¿Cómo mejoramos la simulación? Haciendo mas simulación

Cada simulación, es decir cada posible valor de S que esta en los objetos St_1d, St_1anio, etc corresponde a un posible valor del precio en ese momento. NO SE TRATA DE UNA TRAYECTORIA DE PRECIO

Vamos a construir una trayectoria para un año.

Usaremos ambas ideas, la aproximación con ds y la solución exacta

```{r}
z2 <- rnorm(252)
n_dias <- 252
dt <- 1/n_dias
S_exacta <-numeric(n_dias+1) 
S_apro <- numeric(n_dias+1)
S_exacta[1] <- So
S_apro[1] <- So
for (i in 1:n_dias) {
  S_exacta[i+1] <- S_exacta[i]*exp((mu-.5*sigma^2)*dt+sigma*sqrt(dt)*z2[i])
  S_apro[i+1] <- S_apro[i]+S_apro[i]*mu*dt+sigma*S_apro[i]*sqrt(dt)*z2[i]
}
```



```{r}
matplot(cbind(S_apro, S_exacta), type="l", xlab="Dias de cotización", ylab="Precio", 
        main="Sol Exacta vs Aproximación")
```







