---
title: "Promedio Movil"
author: "Rose Ruiz"
date: "2026-09-28"
output: html_document
---

Promedio Movil

Tres caracteristicas el promedio móvil

```{r paquetes}
library(quantmod)
library(xts)
library(dplyr)
library(TTR)
```


Descargar datos

```{r bajar_datos}
clave <- "GFNORTEO.MX"
getSymbols(clave, from="2000-01-01")
precio <- Ad(get(clave))
names(precio) <- "precio"
```

```{r rendimientos}
rendimientos <- dailyReturn(precio, type="log")
names(rendimientos) <-"rendimiento"
rendimientos_cuadrado <- rendimientos^2
```

```{r grafica}
plot(rendimientos, type="l")
plot(rendimientos_cuadrado, type="l")
```

Construir los modelos de promedio movil


```{r promedio_movil}
var_5 <- SMA(rendimientos_cuadrado, n=5)
var_10 <- SMA(rendimientos_cuadrado, n=10)
var_20 <- SMA(rendimientos_cuadrado, n=20)
var_40 <- SMA(rendimientos_cuadrado, n=40)
```

Visualizar lo que ya hemos estimado

```{r}
limy <- c(0, max(var_5,var_10, var_20, var_40, na.rm = TRUE))
plot(rendimientos_cuadrado, type="l", main="Var Observada", ylab="Varianza", xlab="Tiempo", ylim = limy)

par(mfrow=c(2,2))
plot(var_5, type="l", main="M=5", ylab="Varianza", xlab="Tiempo", ylim = limy)
plot(var_10, type="l", main="M=10", ylab="Varianza", xlab="Tiempo",ylim = limy)
plot(var_20, type="l", main="M=20", ylab="Varianza", xlab="Tiempo", ylim = limy)
plot(var_40, type="l", main="M=40", ylab="Varianza", xlab="Tiempo", ylim = limy)
```

Ahora debemos decidir cual de los 4 modelos se ajusta mejor al conjunto de datos que tenemos, para ello lo que haremos será dividir nuestroi conjunto de datos en dos partes: 

70% de los datos para el modelo 
30% evaluación del modelo


```{r}
n <- NROW(rendimientos_cuadrado)
corte <- floor(0.70*n)
n
corte
fecha_corte <- index(rendimientos_cuadrado)[corte]
fecha_corte
fecha_inicio_prueba <- index(rendimientos_cuadrado)[corte+1]
fecha_inicio_prueba
```
```{r}
build_ma_test_forecasts <- function(r, r2, m, cut) {
  
  # 1. Promedio móvil con exactamente m observaciones
  ma_t <- SMA(r2, n = m)
  
  # 2. El valor calculado en t-1 se usa como forecast para t.
  # Usamos stats::lag para evitar el conflicto con dplyr::lag().
  forecast_all <- stats::lag(ma_t, k = 1)
  
  # 3. Unir rendimiento, proxy realizado y forecast
  combined <- merge(
    r,
    r2,
    forecast_all
  )
  
  # merge.xts() puede conservar los nombres internos de las series,
  # por eso forzamos nombres explícitos DESPUÉS del merge.
  colnames(combined) <- c(
    "Return",
    "Realized",
    "Forecast"
  )
  
  # 4. Eliminar observaciones incompletas
  combined <- na.omit(combined)
  
  # 5. Mantener únicamente el periodo de evaluación común
  test_start <- index(r2)[cut + 1]
  combined <- combined[paste0(test_start, "/")]
  
  return(combined)
}
```


```{r}
prueba_m5 <- build_ma_test_forecasts(rendimientos, rendimientos_cuadrado, 5, corte)
prueba_m10 <- build_ma_test_forecasts(rendimientos, rendimientos_cuadrado, 10, corte)
prueba_m20 <- build_ma_test_forecasts(rendimientos, rendimientos_cuadrado, 20, corte)
prueba_m40 <- build_ma_test_forecasts(rendimientos, rendimientos_cuadrado, 40, corte)
```


Funciones de costo o pérdida para determinar el mejor valor de m

```{r}
rmse <- function(y,f){
  sqrt(mean((y-f)^2, na.rm=TRUE))
}
mae <- function(y,f){
  mean(abs(y-f), na.rm=TRUE)
}
qlike <- function(y,f){
  mean(f/y-log(f/y)-1, na.rm=TRUE)
}
relativo <- function(y,f){
  mean(abs(1-(y/f)), na.rm=TRUE)
}
```

Ahora si con esto vamos a comparar las medidas de costos (errores) de cada uno de los diferentes modelos evaluados sobre m (5,10,20,40)


```{r}
RMSE <- data.frame(
  "M5"=rmse(prueba_m5$Realized, prueba_m5$Forecast),
  "M10"=rmse(prueba_m10$Realized, prueba_m10$Forecast),
  "M20"=rmse(prueba_m20$Realized, prueba_m20$Forecast),
  "M40"=rmse(prueba_m40$Realized, prueba_m40$Forecast))
```

```{r}
MAE <- data.frame(
  "M5"=mae(prueba_m5$Realized, prueba_m5$Forecast),
  "M10"=mae(prueba_m10$Realized, prueba_m10$Forecast),
  "M20"=mae(prueba_m20$Realized, prueba_m20$Forecast),
  "M40"=mae(prueba_m40$Realized, prueba_m40$Forecast))
```

```{r}
QLIKE <- data.frame(
"M5"=qlike(prueba_m5$Realized, prueba_m5$Forecast),
"M10"=qlike(prueba_m10$Realized, prueba_m10$Forecast),
"M20"=qlike(prueba_m20$Realized, prueba_m20$Forecast),
"M40"=qlike(prueba_m40$Realized, prueba_m40$Forecast)
)
```

```{r}
RELATIVO <- data.frame(
"M5"=relativo(prueba_m5$Realized, prueba_m5$Forecast),
"M10"=relativo(prueba_m10$Realized, prueba_m10$Forecast),
"M20"=relativo(prueba_m20$Realized, prueba_m20$Forecast),
"M40"=relativo(prueba_m40$Realized, prueba_m40$Forecast)
)
```

Para decidir que M usar, debemos definir un criterio propio sobre que queremos penalizar en los errores. Otra forma es que decidamos usar el m que minimiza al menos dos de loa indicadores. En este caso, usaremos 10 que es argumento de m que minimiza al mismo tiempo el MAE y el RMSE

```{r}
moptima <- 10
```

Con este valor de m, lo unico que queda es efectuar la estimación de varianza para el dia siguiente: 


```{r}
ultimos_rendc <- tail(rendimientos_cuadrado,n=10)
est_futura_var <- mean(ultimos_rendc)
est_fut_vol <- sqrt(est_futura_var)
est_fut_vol*100
```

Para que día es esta estimación, recordar que solo se cuentan dias habiles, si es fin de semana sería más 3, si no solo mas uno

```{r}
index(rendimientos_cuadrado)[n]+3
```

Una de las limitantes del promedio movil es que no podriamos construir una estimación para la varianza del día 6, hasta que tengamos la varianza del día 5. 


Estimamos solo la varianza, porque el modelo precisamente hace eso, pero no sabemos nada de la distribución perse del rendimiento. 

Con esta estimación podemos simular el rendimiento futuro usando la varianza que acabamos de estimar


```{r}
sim_rend_futuro <- rnorm(100000, mean=mean(rendimientos), sd=est_fut_vol)
hist(sim_rend_futuro, n=100)
```

Con esta simulción puedo calcular la probabilidad de que el rendimiento sea mayor a cero o menor a cero
```{r}
mean(sim_rend_futuro>0)
```

